臺灣高等法院刑事判決
110年度上更一字第157號
上  訴  人  
即  被  告  許勝峰
選任辯護人  陳曉鳴律師
上列上訴人因違反毒品危害防制條例案件，不服臺灣臺北地方法
院107年度訴字第648號，中華民國109年3月25日第一審判決（起
訴案號：臺灣臺北地方檢察署107年度偵字第9511、18254、1825
5號），提起上訴，經判決後，由最高法院發回更審，本院判決
如下：
    主  文
原判決關於販賣第二級毒品未遂罪部分撤銷。
許勝峰意圖販賣而持有第二級毒品，處有期徒刑壹年貳月。扣案
之第二級毒品甲基安非他命參包（驗餘合計淨重柒捌點肆伍玖柒
公克）均沒收銷燬。
    事  實
一、許勝峰知悉甲基安非他命為毒品危害防制條例所定之第二級
    毒品，不得販賣、持有，竟基於意圖販賣而持有第二級毒品
    之犯意，於民國107年4月11日，在新北市三重區中興橋附近
    ，以新臺幣（下同）4萬元，向張巍（所涉販賣第二級毒品
    罪，業經本院以108年度上訴字第728號判刑確定）購入第二
    級毒品甲基安非他命而持有，擬伺機販售牟利，惟尚未尋找
    買主前，即為警於翌日（12日）晚間查獲，並扣得其向張巍
    所購入之第二級毒品甲基安非他命3包（驗餘合計淨重78.45
    97公克，純度99.9%，推估驗前總純質淨重78.4245公克）等
    物，始悉上情。
二、案經臺北市政府警察局萬華分局報請臺灣臺北地方檢察署檢
    察官偵查起訴。
　　理  由
壹、程序方面：
一、審理範圍：
　　上訴人即被告許勝峰（下稱被告）被訴犯販賣第二、三級毒
    品罪共13罪（起訴書犯罪事實一之㈠至）、意圖販賣而持有
    第二級毒品罪1罪（起訴書犯罪事實一之），經原審為有罪
    判決，並就檢察官起訴被告意圖販賣而持有第二級毒品罪部
    分，變更起訴法條，論以販賣第二級毒品未遂罪。被告不服
    提起上訴後，本院以109年度上訴字第1699號撤銷改判，仍
    論以被告犯販賣第二級毒品罪共9罪、販賣第三級毒品罪共4
    罪、販賣第二級毒品未遂罪1罪。其中，被告犯販賣第二級
    毒品罪9罪及販賣第三級毒品罪4罪部分，均經最高法院判決
    上訴駁回確定。故本院僅就最高法院撤銷發回，關於檢察官
    起訴被告意圖販賣而持有第二級毒品（起訴書犯罪事實一之
    ），即原審判決被告販賣第二級毒品未遂罪（原審判決事
    實一之㈣）部分進行審理。
二、證據能力：
　㈠扣案第二級毒品甲基安非他命3包部分：
　　⒈按刑事訴訟法關於搜索、扣押之法定程序，雖定有同法第1
      31條之1同意搜索等無令狀之非要式強制處分例外規定。
      惟該條前段規定同意搜索之合法性，係立基於受搜索人明
      知有權拒絕搜索，卻仍本於自由意志，願意放棄憲法所保
      障之隱私權、財產權、居住權等基本權，接受搜索；並以
      同條但書「執行人員應出示證件，並將其同意之意旨記載
      於筆錄」之程序規範，為同意搜索之生效要件。故執行人
      員應於執行搜索場所，當場出示證件，先查明受搜索人有
      無同意權限，同時將其同意之意旨記載於筆錄（書面）後
      ，始得據以執行搜索，此之筆錄（書面）祇能在搜索之前
      或當時完成，不能於事後補正。本案未經法院核發搜索票
      在先，依被告拘提程序（詳後述⒉⑴），亦不合於刑事訴訟
      法第130條附帶搜索、第131條第1項逕行搜索、第2項緊急
      搜索之例外規定。被告爭執卷附自願受搜索同意書（見偵
      9511卷第31頁），係警員執行搜索扣押程序完畢後，返回
      警局交其簽名等情，核與搜索現場蒐證光碟未見被告簽署
      同意書之情節無違，業據原審勘驗在案，並有勘驗筆錄及
      現場對話與照片可稽（見原審卷第133至165頁）。故依前
      述說明，本案既缺乏執行人員先將被告同意搜索之旨記載
      於書面（同意書），始據以執行搜索之相關紀錄，即難認
      其合於非要式搜索之例外規定，應屬違法搜索。
　　⒉次按，違法搜索扣押所取得之證據，若不分情節，一概以
      程序違法為由，否定其證據能力，從究明事實真相之角度
      而言，難謂適當，且若僅因程序上之瑕疵，致使許多與事
      實相符之證據，無例外地被排除而不用，例如案情重大，
      然違背法定程序之情節輕微，若遽捨棄該證據不用，被告
      可能逍遙法外，此與國民感情相悖，難為社會接受，自有
      害於審判之公平正義，因此，對於違法搜索所取得之證據
      ，為兼顧程序正義及發現實體真實，應由法院於個案審理
      中，就個人基本人權之保障及社會安全之維護，依比例原
      則及法益權衡原則，予以客觀之判斷，亦即應就違背法定
      程序之程度、違背法定程度時之主觀意圖（即實施搜索扣
      押之公務員是否明知違法並故意為之）、違背法定程序時
      之狀況（即程序之違反是否有緊急或不得已之情形）、侵
      害犯罪嫌疑人或被告權益之種類及輕重、犯罪所生之危險
      或實害、禁止使用證據對於預防將來違法取得證據之效果
      、偵審人員如依法定程序，有無發現該證據之必然性、證
      據取得之違法對被告訴訟上防禦不利益之程度等情狀予以
      審酌，以決定應否賦予證據能力。經查：
　　　⑴扣案之第二級毒品甲基安非他命3包，係警員於107年4月
        12日持臺灣臺北地方檢察署檢察官簽發之拘票，在臺北
        市○○區○○○路0段00巷0號拘提被告後，經被告同意帶往
        拘票記載之住所（新北市○○區○○○路000號0樓之0），進
        行搜索扣押所得，迭據被告於警詢及偵查中供明在卷（
        見107年度偵字第9511號卷第10、61、62頁），並有搜
        索扣押筆錄及扣押物品目錄表與現場照片可憑（見偵95
        11卷第32至37、41至44頁）。
　　  ⑵觀之現場蒐證畫面，可見被告於搜索過程中，持續坐在
        客廳沙發與警方人員交談，並由警方人員將搜得之物品
        置於客廳茶几，向被告進行確認（見原審卷第140至144
        頁）；其間，於蒐證畫面之檔案時間晚上8時3分許，警
        方人員並於現場向被告確認經出示拘票後，由被告主動
        帶往現場查獲毒品，及該毒品來源等過程，經被告肯認
        並回答相關問題在卷（見原審卷第149頁）。嗣於翌（1
        3）日凌晨0時許及下午2時30分許之警詢及偵查過程中
        ，被告又多次肯認同意搜索之意（見偵9511卷第10、61
        至62頁）。是依卷附資料，難認警方人員有何故意違反
        被告意願執行搜索之主觀惡意，或造成被告權益重大受
        損之情形。 
　　  ⑶本案查獲之第二級毒品甲基安非他命3包，重量約78公克
        且純度達99%（另詳後述），對於國民健康與社會治安
        之潛在危害程度甚鉅，倘予捨棄不用，使被告逍遙法外
        ，顯有害於審判之公平正義。
　  ⒊綜合考量本案搜索違背法定程序之程度、執行人員違背法
      定程序之主觀意圖與當時狀況、侵害被告權益之輕重程度
      、犯罪所生危害、禁止使用證據對於預防將來違法取得證
      據之效果、偵審人員如依法定程序，有無發現該證據之必
      然性、證據取得之違法對被告訴訟上防禦不利益之程度等
      情狀，就被告個人基本人權之保障及社會安全之維護，依
      比例原則及法益權衡原則，認應賦予扣案甲基安非他命之
      證據能力。
　㈡本院認定犯罪事實所憑之供述證據，檢察官、被告及辯護人
    均同意作為本案證據，經本院審酌各該陳述作成時之情況，
    認為適當；而除上開扣案物之外，其他非供述證據之取得程
    序，並無違法或不當，因認均有證據能力。至於未經採為證
    明本件審理範圍有罪之資料，則不贅述其證據能力之認定。
貳、實體方面：
一、認定事實所憑之證據及理由：
　㈠訊據上訴人即被告許勝峰固坦承持有扣案甲基安非他命之事
    實，惟矢口否認有何意圖販賣而持有第二級毒品之犯行，辯
    稱：我持有上開毒品之目的僅供自己施用，並無販賣之意圖
    等語。
　㈡扣案之甲基安非他命3包，為被告於107年4月11日，在新北市
    三重區中興橋附近，以4萬元向張巍購入而持有之事實，業
    據被告於警詢時自白不諱（見偵9511卷第12頁），核與證人
    張巍之供詞相合（偵9511卷第75頁），且有該3包甲基安非
    他命扣案可證。雖被告於偵訊時稱係於107年4月10日購入云
    云（偵9511卷第62頁），惟非但與其先前供詞相歧，亦與販
    毒者張巍所述不合，自應以上開警詢自白為可採。而上開扣
    案物，經送鑑定結果，確為第二級毒品甲基安非他命，合計
    淨重78.5030公克，取樣0.0262公克、0.0171公克鑑驗用罄
    ，驗餘合計淨重78.4597公克，純度99.9%，推估驗前總純質
    淨重78.4245公克等情，有交通部民用航空局航空醫務中心1
    07年5月9日航藥鑑字第0000000號、0000000Q號毒品鑑定書
    可憑（偵9511卷第107至110頁），亦堪認定。惟被告以前詞
    置辯，則本件續應審究者，為被告持有上開毒品，有無販賣
    營利之意圖？
　㈢經查，被告就其持有上開扣案物，於偵查中已供認意圖販賣
    而持有第二級毒品（見偵5911卷第64頁），參以其於購入本
    案毒品前，在105年3月至107年1月間，確有多次販賣第二級
    毒品犯行，最近一次距本案毒品購買時間未及3月，均經判
    決確定在案，且本次尚同時查獲被告持有電子磅秤、封口機
    、夾鏈袋等物，有扣押物品目錄表可憑（偵5911卷第37頁）
    。佐以被告購入甲基安非他命之數量甚多，持以伺機對外販
    售，亦與事理無悖。是本案固無證據足認被告係因買主之要
    約而購入扣案甲基安非他命，或已行銷在先，而著手販賣，
    然以被告購入持有之毒品數量及尚且扣得可供販賣工具之電
    子磅秤等物情形，足認被告偵查中供承意圖販賣而持有扣案
    毒品之認罪自白，與事實相符，堪予採信。被告嗣改口辯稱
    扣案毒品僅供自己施用，沒有販賣之意圖云云，顯係避重就
    輕之詞，不足採信，自應以其於上開偵訊時所為之認罪自白
    ，始屬真實可採。而辯護人主張本案並無任何佐證可資認定
    被告有販賣毒品之意圖，應係成立單純持有罪云云，顯屬誤
    會，亦無可採。
　㈣綜上，本案事證明確，被告犯行堪予認定。
二、論罪：
　㈠按行為人意圖營利而購入毒品，其主觀上雖認知係為銷售營
    利，客觀上並有購入毒品之行為，仍需對外銷售，始為販賣
    行為之具體實現。倘行為人尚未尋找買主前，即為警查獲，
    其既未對外銷售，亦無向外行銷之著手販賣行為，自難認已
    著手實行販賣毒品，而應論以意圖販賣而持有毒品罪。本案
    被告於107年4月11日購入扣案之甲基安非他命，擬伺機販售
    牟利，隨即於翌日（12日）為警查獲，無證據足認其於購入
    前、後，已與買主洽談毒品交易事宜，或有向不特定人或特
    定多數人行銷毒品之情事，依上開說明，難認已著手實行販
    賣毒品，而與販賣毒品未遂罪之要件不合。是核被告所為，
    係犯毒品危害防制條例第5條第2項之意圖販賣而持有第二級
    毒品罪。其持有第二級毒品純質淨重20公克以上之行為，為
    意圖販賣而持有之高度行為所吸收，不另論罪。
　㈡刑之減輕：
　　⒈被告行為後，毒品危害防制條例於109年1月15日修正公布
      ，同年7月15日生效施行。修正前第17條第2項規定「犯第
      4條至第8條之罪於偵查及審判中均自白者，減輕其刑」，
      修正後則規定「犯第4條至第8條之罪於偵查及歷次審判中
      均自白者，減輕其刑」。比較新舊法適用結果，修正後規
      定非有利於被告，依刑法第2條第1項前段，應適用被告行
      為時之修正前規定。查被告就檢察官起訴意圖販賣而持有
      第二級毒品犯行，於偵查中即已自白不諱（見偵9511卷第
      64頁）。原審審理後，認定被告係基於販賣營利之犯意，
      購買扣案甲基安非他命後，再伺機販賣予不特定人而持有
      上開毒品（見原審判決第2頁），變更起訴法條，論以販
      賣第二級毒品未遂罪。而被告於本院前審審理時，表明承
      認原審判決所認定之犯罪事實（本院前審卷第129至133頁
      ），即坦承其持有扣案甲基安非他命，確有販賣之意圖，
      應認亦曾於審判中自白意圖販賣而持有第二級毒品。縱嗣
      後改口否認，仍應依修正前毒品危害防制條例第17條第1
      項規定減輕其刑。
　　⒉被告於警詢時供出其毒品來源（偵9511卷第11、12頁），
      警方因而查獲張巍，移送檢察官偵查起訴，業經本院以10
      8年度上訴字第728號判刑確定等情，有臺北市政府警察局
      萬華分局108年7月11日北市警萬分刑字第1083025043號函
      及所附移送書（原審卷第183至190頁）、本院被告前案紀
      錄表可稽（原審卷第331至333頁），爰依毒品危害防制條
      例第17條第1項規定減輕其刑，且依刑法第66條但書規定
      ，其遞減得減至三分之二。
三、撤銷改判之理由及科刑：
　㈠原審以被告此部分犯行事證明確，對被告論罪科刑，固非無
    見。惟查：本案並無證據足認被告已著手實行販賣扣案之毒
    品，核與販賣毒品未遂罪之要件不合，應論以意圖販賣而持
    有毒品罪，已如前述。原判決變更檢察官之起訴法條，認被
    告係犯販賣第二級毒品未遂罪，難認有據。被告主張扣案毒
    品僅供自己施用，沒有販賣意圖云云，固無可採，惟其上訴
    否認販賣未遂部分，非無理由，自應由本院將原判決此部分
    撤銷改判。
　㈡爰審酌被告持有第二級毒品之數量逾78公克之多，且純度高
    達99%，對於國民健康及社會治安潛在之危害程度甚鉅，考
    量其犯罪動機、目的、手段、持有毒品之期間、犯罪後之態
    度，兼衡其教育程度、工作收入情形、家庭生活狀況（見本
    院卷第94頁）等一切情狀，量處如主文第二項所示之刑。
　㈢沒收：
　　扣案之甲基安非他命3包（驗餘合計淨重78.4597公克，純度
    99.9%，推估驗前總純質淨重78.4245公克），為本件查獲之
    第二級毒品，連同其包裝袋因無法與毒品完全析離，亦無析
    離之實益與必要，除鑑驗用罄部分，已因滅失而無庸諭知沒
    收外，無論屬於犯罪行為人與否，均應依毒品危害防制條例
    第18條第1項前段宣告沒收銷燬。至於其他扣案物，均無於
    本件宣告沒收或銷燬之必要，附此敘明。
據上論斷，應依刑事訴訟法第369條第1項前段、第364條、第299
條第1項前段，毒品危害防制條例第5條第2項、第17條第1項、第
2項（修正前）、第18條第1項前段，刑法第11條、第2條第1項前
段，判決如主文。
本案經檢察官唐仲慶提起公訴，檢察官董怡臻到庭執行職務。 
中　　華　　民　　國　　110 　年　　10　　月　　28　　日
              　　刑事第六庭    審判長法　官  劉方慈
                                      法　官  許曉微
                                      法　官  朱嘉川
以上正本證明與原本無異。
如不服本判決，應於收受送達後20日內向本院提出上訴書狀，其
未敘述上訴之理由者並得於提起上訴後20日內向本院補提理由書
（均須按他造當事人之人數附繕本）「切勿逕送上級法院」。
                                      書記官  尤朝松
中　　華　　民　　國　　110 　年　　10　　月　　28　　日
附錄本案論罪科刑法條全文：
毒品危害防制條例第5條
意圖販賣而持有第一級毒品者，處無期徒刑或10年以上有期徒刑
，得併科新臺幣7百萬元以下罰金。
意圖販賣而持有第二級毒品者，處5年以上有期徒刑，得併科新
臺幣5百萬元以下罰金。
意圖販賣而持有第三級毒品者，處3年以上10年以下有期徒刑，
得併科新臺幣3百萬元以下罰金。
意圖販賣而持有第四級毒品或專供製造、施用毒品之器具者，處
1年以上7年以下有期徒刑，得併科新臺幣1百萬元以下罰金。